臺灣高等法院臺南分院民事判決
                                      109年度家上字第7號
上　訴　人　A01
被上訴人　　A02
上列當事人間請求離婚等事件，上訴人對於中華民國108年11月1
1日臺灣嘉義地方法院108年度婚字第138號第一審判決提起上訴
，本院於109年6月3日言詞辯論終結，判決如下：
    主  文
原判決主文第四項關於命上訴人給付扶養費，及該部分訴訟費用
之裁判均廢棄。
上開廢棄部分，被上訴人在第一審之訴駁回。
其餘上訴駁回。
第一、二審訴訟費用由被上訴人負擔三分之一，餘由上訴人負擔
。
    事實及理由
一、被上訴人主張：兩造於民國00年00月0日結婚，婚後育有未
    成年長女甲○○、未成年長子乙○○，上訴人婚後以留在臺北升
    遷較快為由，長達11年均在○○○○○○○○○○○○任職，伊則留在嘉
    義白天上班，下班後獨自照護未成年子女，迄101年底，上
    訴人調回○○○○○○○○○○擔任○○○○；上訴人十餘年來對伊與未成
    年子女缺乏關照，金錢上吝於付出，對家庭費用斤斤計較，
    伊因上訴人長期支付不足額家用，獨自負擔91年至103年房
    屋之房貸本金利息、未成年子女褓母、教育、生活費用等龐
    大家庭開銷，兩造因而長期為家庭費用爭吵，上訴人更時常
    於兩造爭吵時，連夜電召伊父母評判；上訴人在北部工作期
    間，交往並欺瞞1名未婚女子即第三人丙○○（姓名詳卷，下
    稱丙○○）2年之久，同時另與多名女子外遇、出遊、同居，
    其中丙○○部分為伊發現後，向伊懺悔請求原諒，伊念及丙○○
    為上訴人所騙，遂未提出告訴；上訴人因礙於公職身分且愛
    充面子，一方面要維持發展的婚外情，對外要保持家庭完整
    表象，又從不分擔家務、不照顧子女、不按時給付家用，致
    兩造關係長期交惡，於102年至107年間有諸多之民刑事案件
    ，相處如同水火，稍有齟齬即引發爭執，惡言相向；上訴人
    性格晦暗、小氣自私，平時有窺探他人隱私之行為，對伊及
    家人常有竊錄影音之行為，所使用之電腦硬碟、隨身碟存放
    大量竊錄他人影像，上訴人除將蒐集而來影音檔用以滿足個
    人窺看癖好外，並將與伊攸關之影音檔作為汙衊伊對上訴人
    精神家暴之佐證，更不斷惡意製造爭端引發爭訟，伊屢因案
    件頻繁出庭，造成告假不便與精神上痛苦，未成年子女亦因
    此感到不安與緊張；伊多次向上訴人提及希望協議離婚，但
    上訴人不思改進行為態度以獲取諒解，或以未成年子女利益
    考量協議分手，卻提出伊須給付新臺幣（下同）2,000萬元
    之贍養費，且由上訴人單方面開立離婚條件才願考慮離婚；
    兩造自102年開始訴訟至今，長達6年住同屋不同房，婚姻關
    係名存實亡，感情無回復可能，應認確有難以維持婚姻之重
    大事由存在，依民法第1052條第2項之規定，請求判准兩造
    離婚。又伊為職業婦女，自未成年子女出生後，獨立照顧家
    庭、打理未成年子女每日生活起居，接送上下學與課後才藝
    、學業補習及日常陪伴，將未成年子女日常所需與作息安排
    妥當，對家庭與子女之付出為上訴人不能及，伊與子女關係
    密切且感情深厚，能給予子女充分信任感、安全感，且身心
    健康，有穩定工作與完整之生涯規劃，具備經濟能力，並有
    來自原生家庭之支持體系，能成為子女最堅強的後盾，反觀
    上訴人自未成年子女出生後，長期不在子女身邊陪伴照顧，
    回家亦僅是陪玩，更常口頭交代要子女不要在上訴人睡覺休
    息時到房間吵上訴人，從不認為自己需要負擔照顧責任，縱
    使調回南部上班後，每週在家日數也不定時，不回家已是常
    態，伊在工作與養育子女間忙得不可開交，上訴人卻視為理
    所當然，出國旅遊常是飛出國門落地後才打電話給子女說明
    自身在何處，且不顧為人夫人父身分搞婚外情，自90年起，
    由伊獨自負擔繳交房屋房貸本息長達14年，十餘年來常不按
    時分擔家用或給付不足額扶養費，致伊不堪負擔沉重經濟壓
    力，於103年3月將房屋售出，伊遂於102年間聲請調解，兩
    造於102年12月17日經臺灣嘉義地方法院（下稱嘉義地院）1
    02年度家非移調字第14號成立調解（下稱系爭調解），上訴
    人無視調解之效力，以各種理由扣款，伊乃先後對上訴人聲
    請強制執行，經臺灣臺南地方法院（下稱臺南地院）104年
    度司執字第63597號等強制執行事件受理，期間上訴人又意
    圖撤銷系爭調解內容，屢提出返還未成年子女扶養費之爭訟
    ，足見上訴人對於給付子女扶養費沒有誠意與意願，上訴人
    心態與人格有明顯偏差，不適任未成年子女之親權人，依民
    法第1055條、第1084條第2項、家事事件法第100條規定，請
    求酌定未成年子女權利義務之行使及負擔由伊擔任，並酌定
    會面交往之方式及上訴人應負擔之扶養費；關於會面交往之
    方式，未成年長女之會面交往同意依渠意願與兩造協議，不
    予酌定，就未成年長子之會面交往，則同意依原審酌定之會
    面交往方式；又原審酌定扶養費之數額，亦無不當；原審判
    決准兩造離婚，並酌定未成年子女權利義務之行使及負擔由
    伊擔任、酌定上訴人與長子會面交往之方式及上訴人應給付
    扶養費，並無不合，上訴人提起上訴，並無理由等語。並聲
    明：上訴駁回。
二、上訴人辯以：原審認定兩造之責任程度相同，然事實為在10
    1年8月以前，被上訴人對其即有諸多惡劣之事實，其基於家
    庭及未成年子女考量，選擇隱忍原諒，其自101年8月以後聲
    請保護令多次獲得核發，且從不主動挑釁被上訴人，然被上
    訴人一再惡言相向，造成子女心理恐懼，此從其先前諸多對
    被上訴人提起違反保護令之訴即可看出，雖屢遭法院以可笑
    及背離事實之理由不起訴或駁回，然被上訴人之惡劣仍是事
    實，被上訴人有責程度明顯較高；其與被上訴人結婚前即分
    隔兩地，期間希望被上訴人至臺北工作，然被上訴人因習慣
    南部生活及工作，其乃讓自己在繁忙工作之餘兩地奔波；未
    成年子女出生後，其考量被上訴人一人撫養之辛苦，在未成
    年子女尚年幼期間，由其支付費用僱用外勞幫忙照顧；其在
    臺北工作非常勞累，回到嘉義又常凌晨以後，而小孩因經常
    7點早起會來找其玩樂，其因此常睡眠不夠精神不好，偶爾
    跟被上訴人說想睡晚一點，被上訴人竟說成其叫子女早上不
    能來吵，及其故意在被上訴人辦活動時不回家；其有支付未
    成年子女生活費用，兩造成立系爭調解，亦是其基於善意所
    為支付，然多年下來，被上訴人惡意對待其，連其想跟子女
    一起吃飯都被被上訴人刻意帶開，甚至不告知小孩地點，還
    惡意不支付子女費用，造成其諸多額外支出；兩造均認為一
    個小孩的每月扶養費都是14,500元，何以由其負擔29,000元
    扶養費？而其為子女主要照顧者，各方面條件比被上訴人優
    秀，婚後對子女教養與用心不亞於被上訴人，且較被上訴人
    相對理性許多，能給予子女較正面的想法、引導與意見，尤
    其子女處青春期階段，更需要父母一同關心與照顧，不應由
    被上訴人單獨行使負擔未成年子女之權利義務；被上訴人是
    不理性的家暴者，情緒控制亦有相當之問題，被上訴人有責
    程度較重，原審不應判決離婚，故無論扶養費之給付或子女
    會面交往之判決，均有爭議，為此提起上訴。並聲明：㈠原
    判決廢棄。㈡被上訴人在原審之訴駁回。
三、不爭執事實：
  ㈠上訴人及被上訴人於00年00月0日結婚，婚後育有未成年長女
    甲○○、未成年長子乙○○，婚姻關係現仍存續中。
  ㈡兩造於102年12月17日，於嘉義地院102年度家非移調字第14
    號成立系爭調解，內容如下：
  ⒈相對人即上訴人願自103年1月6日起按月於每月6日前給付未
    成年子女扶養費、生活費、教育費各14,500元，至未成年子
    女成年之日止，交由聲請人即被上訴人管理支用，給付方式
    為：將該款匯入聲請人即被上訴人在嘉義縣○○鄉○○00000000
    000000號帳戶內。
  ⒉聲請費用各自負擔。
  ㈢被上訴人就上訴人未給付足額扶養費之部分，曾持系爭調解
    筆錄對上訴人聲請強制執行，經臺南地院104年度司執字第6
    3597號（債權金額138,799元）、106年度司執字第9138號（
    債權金額68,775元）、106年度司執字第80421號（債權金額
    38,631元）、107年度司執字第5077號（債權金額46,792元
    ）、107年度司執字第63670號（債權金額42,350元部分）、
    108年度司執字第8177號執行在案。
  ㈣上開執行事件之執行過程及結果如下：
  ⒈被上訴人107年7月13日聲請強制執行債務人即上訴人應給付
    債權人即被上訴人107年2月6日至107年7月6日扶養費42,350
    元部分，經臺南地院107年度司執字第63670號執行結果，於
    107年7月30日受償42,939元（其中339元為執行費）。
  ⒉被上訴人108年1月19日聲請強制執行上訴人應給付債權人即
    被上訴人107年8月6日至108年1月6日扶養費，經臺南地院10
    8年度司執字第8177號執行結果，於108年2月21日受償12,52
    8元（其中100元為執行費）。
  ⒊上訴人曾具狀聲請停止執行臺南地院107年度司執字第5077號
    強制執行事件，嘉義地院於107年1月23日以107年度家聲字
    第5號民事裁定駁回。
  ⒋臺南地院107年度司執字第5077號執行事件，於46,792元及利
    息範圍內，已扣得債務人即上訴人對第三人臺灣銀行股份有
    限公司新營分公司47,167元（已扣除手續費250元），准債
    權人即被上訴人向第三人收取。
  ㈤慈心社會工作師事務所於108年7月1日到被上訴人住處訪視，
    未成年子女與被上訴人同住，先完成未成年子女與被上訴人
    之訪視，並於同月13日函覆訪視報告，同月22日再補充完成
    上訴人之訪視，上訴人仍與被上訴人仍住在同一處，訪視當
    日，仍於嘉義地院106年度家護抗字第23號保護令兩年保護
    期間（106年8月24日至108年8月24日）。
  ㈥被上訴人與上訴人之間所有民事、家事、刑事案件過程，如
    附表一、二、三所示。
四、爭執之事項：
  ㈠被上訴人依民法第1052條第2項請求離婚，有無理由？
  ㈡兩造未成年子女，其親權之行使，應如何酌定？
  ㈢如准許兩造離婚，未成年子女與兩造之會面交往方式應如何
    安排？
  ㈣被上訴人請求上訴人給付未成年子女扶養費、生活費、教育
    費各14,500元，至未成年子女成年之日止，並交由被上訴人
    管理支用，有無理由？
五、得心證之理由：
  ㈠兩造於00年00月0日結婚，婚後育有未成年子女甲○○、乙○○，
    婚姻關係現仍存續中之事實，業據被上訴人提出戶籍謄本附
    卷為證（原審卷一第27-29頁），且為兩造所不爭執（不爭
    執事實㈠），堪信為真實。
  ㈡被上訴人主張兩造間存有難以維持婚姻之重大事由，此為上
    訴人所否認，就此析述如下：
  ⒈按有前項以外之重大事由，難以維持婚姻者，夫妻之一方得
    請求離婚。民法第1052條第2項前段定有明文。又民法親屬
    編於74年修正後，於第1052條增列第2項離婚事由之概括規
    定，准「有前項以外之重大事由，難以維持婚姻者，夫妻之
    一方得請求離婚」，其目的在使夫妻請求裁判離婚之事由較
    富彈性。是夫妻間發生之情事，苟足使婚姻難以維持，即無
    不准依該條第2項訴請離婚之理（最高法院90年度台上字第1
    639號判決意旨參照）。再婚姻以夫妻終生之共同生活為目
    的，非有足以破壞共同生活之重大事由，難以維持婚姻者，
    夫妻之一方不得依民法第1052條第2項規定請求離婚。是婚
    姻是否難以維持，應斟酌破壞夫妻共同生活之具體情事，是
    否客觀上達於動搖夫妻之共同生活，致夫妻已喪失維持婚姻
    之意欲以為斷（最高法院87年度台上字第2495號判決意旨參
    照）。
  ⒉被上訴人主張上訴人婚後於北部工作期間，交往並欺瞞1名未
    婚女子即第三人丙○○2年之久，同時另與多名女子發生外遇
    、相偕出遊、同居等情，此為上訴人所否認。查：
  ⑴被上訴人主張上訴人與訴外人丙○○交往一事，為上訴人否認
    ，然依上訴人所述：當時其在北部上班，在網路交友認識，
    女孩子約其出來吃飯，當時就出去跟她吃了一次飯，那女孩
    叫丙○○，吃一次飯本來就不會想再跟她交往，覺得她是個好
    人，如果當朋友，有時候關心一下聊聊天，就是如此，因為
    本來就沒有想跟她交往，只是因為後來她還是想約其吃飯，
    當時工作很忙，星期六想出去透透氣才會去郊外走走，丙○○
    常會問愛不愛她，其從來都不會回答這個問題，不想回答就
    是不想讓她有誤解，當時沒有告知丙○○其已婚，當時只是吃
    個飯，人家也沒有問到這個，只有偶爾出去吃飯、走走，次
    數頂多一個月看有沒有一次，因工作繁忙且假日還會回來，
    只有吃飯，沒有發生性行為，與丙○○不常出遊，前後來往約
    兩年，其多次跟丙○○講請她去找別的男人，也暗示很多次，
    書面寫了一次，至於不告訴丙○○已婚是因為一開始沒有跟人
    家這樣講，不想中間這樣講，讓她覺得震憾很大，讓她覺得
    難過等語（本院卷一第220-221頁、225-226頁）。
  ⑵依上訴人所述，已自承與丙○○來往兩年，雖否認與丙○○有發
    生性行為，且無證據證明此情，固難認上訴人與丙○○有通姦
    事實，然若上訴人主觀僅係欲與丙○○維持單純朋友關係，儘
    可明白告知已婚之事實，上訴人始終未告知已婚身分，動機
    可議；參以上訴人坦承丙○○常問愛不愛她，可見對上訴人有
    好感，而上訴人既已婚，無論出於避免誤會，或為免耽誤對
    方，均應及早告知已婚身分；且上訴人一方面稱當時工作忙
    碌，卻有時間透過網路認識丙○○，又隱瞞已婚身分與丙○○來
    往，前後達2年，更可見上訴人確可非難。
  ⑶且被上訴人就上情復提出丙○○所寫之書信為證（本院卷一第2
    59-283頁），而上訴人就本院卷一第259-281頁之書信為其
    與丙○○之來往書信，及第283頁書信為丙○○寫給被上訴人之
    信，均不否認（本院卷二第21-22頁）；依上開丙○○寫給上
    訴人之信件提及：「我最愛我的honey了」、「親愛的honey
    ～人家怎麼才見你就開始想你？！～唉～我是個沉浸在你的愛
    情的傻子」（本院卷一第259頁、261頁、279頁、281頁）；
    「昨晚，是你很殘忍的對著我」、「在接到A02的電話時，
    一切的一切都斷然的劃下永永遠遠的句點跟傷痛」、「雖然
    我不知情，可是，的確無法掩蓋我們曾經交往的事實」、「
    如果我知道你已婚，我們根本不可能開始！我們根本不可能
    交往，更別說發生感情了」、「我們之間的確曾經發生過什
    麼～那份感情～我的的確確是曾經很細心很努力的呵護著～我
    付出，是因為我愛」、「這輩子都不會想住在新店的任何地
    方，或是我們曾經依偎在你家旁邊的小公園旁～還有～那曾經
    讓我們耳鬢私磨的河濱公園」、「我們最大的問題在於～我
    不知道你已婚～我不知道你有太太孩子～還有～我太以為是的
    愛情」、「我們是曾經在一起的這兩年不是假的～這兩年，
    我們是真心的在一起的～那些感情，都是真的，都是真的」
    （本院卷一第263、265、267、269、275頁）；另依丙○○寫
    給被上訴人之信略以：「我們交往的時間只有2年～也就是94
    年到96年」（本院卷一第283頁）；從丙○○所書寫之信件，
    顯然已承認曾經與上訴人交往達2年之久。
  ⑷上訴人雖稱：其曾寫信給丙○○，不希望造成丙○○傷心，一再
    暗示丙○○離開等語，並據提出信件1封為證（本院卷二第69-
    74頁），然上訴人不願丙○○傷心，可於認識之初告知已婚身
    分，而上訴人刻意隱瞞已婚身分，當可預知嗣後丙○○知悉真
    相後，所承受之衝擊必然遠高於一開始告知已婚身分的痛苦
    ，此從上開丙○○於知悉上訴人已婚後書寫之信件即可得知，
    故上訴人所述不告知已婚身分之原因，殊不合理，而不可信
    。上訴人又辯稱：丙○○喜歡寫作，並且寫一些浪漫的東西，
    所以確實有寫一些信，但有些是她的想像等語；然從上訴人
    自承於從網路交友認識丙○○、上訴人於來往期間未告知已婚
    之事實，可知上訴人於初始即有與丙○○交往之意，而其客觀
    上亦與丙○○來往2年，而丙○○嗣後發現上訴人已婚，乃書寫
    前開信件，亦合於上訴人未告知已婚身分、與丙○○來往2年
    之事實，該信件內容自非丙○○單純出於想像所寫。
  ⑸以此，上訴人不顧已婚身分與丙○○交往達2年，自可認定。
  ⒊被上訴人主張上訴人尚與其他女子外遇等語，亦為上訴人否
    認，惟被上訴人主張上開事實，業據提出上訴人寫給女子「
    丁○○」之書信、寫給女子「戊○○」之電子郵件、寫給女子「
    己○○」之電子郵件各1件，及上訴人與兩名女子拍照之相片1
    1幀為證（本院卷一第285-311頁、319-325頁）。查：
  ⑴前述收信人為「丁○○」之信件係上訴人所寫，此為上訴人坦
    承（本院卷二第22頁）；而該信件記載：「就某程度而言，
    我是比較喜歡妳的，雖然後來結果是我結了婚，而妳目前仍
    然單身，但其實我覺得妳是幸福的，也常令我感動羨慕與遺
    憾」、「我其實是有把握可以追到妳，甚至和妳結婚」、「
    如果妳肯留給我的只是那樣的一點用餐時間，中間還要隔著
    一個人，想和妳說話都覺得不方便，我只能說妳對我真是吝
    嗇，也有點殘忍」、「而且覺得妳比以前更加動人漂亮」、
    「其實我和她的婚姻已經是在〝另一種狀態〞」（本院卷一第
    285-287頁）；從前開書信內容，竟稱比較喜歡對方、有把
    握可以追到對方，顯然將對方置於配偶之上，殊有不當。
  ⑵上訴人以電子郵件寫信給戊○○之女子，有翻拍自郵件之相片
    為證（本院卷一第289頁）；上訴人對該電子郵件係其所寫
    ，並不爭執（本院卷二第23頁）；而該郵件係載：「我是和
    妳一樣喜歡打網球的庚○○，不知道這是不是妳的mail，如果
    收到的話，回個信給我吧」等語；從該信件，固難認有逾矩
    之處。然上訴人坦承該女子戊○○係於網路交友突然看到，對
    照該電子郵件寄件日期為98年6月9日，當時係上訴人婚後隻
    身在臺北工作，則上訴人婚後猶透過網路交友與異性聯繫，
    亦有不妥。
  ⑶上訴人以電子郵件寫信給己○○，有電子郵件為憑（本院卷一
    第319-325頁），而上訴人就該信件係其所寫，收件人為辛○
    ○，且辛○○為其在西子灣合拍之女子等情，亦不否認（本院
    卷二第24頁）；從信件內容所載：「謝謝妳在高雄對我的招
    待，…先挑6張照片傳給妳…，好久沒在線上見妳了，很想妳
    喔…趕快回來吧。」，上訴人於信件中之用詞親密；雖上訴
    人辯以：其與辛○○不熟，就見過一次面等語。然上訴人對於
    自認不熟之女子，竟於信中書寫「很想妳」之語，實不合理
    ；再從上開郵件係於95年3月2日所寫（本院卷一第321頁）
    ，而上訴人坦承該辛○○係於西子灣合照之女子，有相片6幀
    為證（本院卷一第291-301頁）；依相片顯示日期為95年2月
    24日，與電子郵件最初寄件日期為95年3月2日相近，可信該
    相片所載日期應無誤；參以上訴人於相片拍攝之時在臺北工
    作，竟不遠長途至高雄與辛○○見面，拍照時左手放於女子之
    肩上，足見上訴人與該女子應有相當之熟識度，其所稱與辛
    ○○不熟，只見過一次面等語，已可存疑；且上訴人初就西子
    灣合照女子是稱：高雄的部分只是買保險找其去要簽約，她
    說去西子灣玩就拍個照，他當時說買什麼東西要給他作業績
    ，大概是30-50萬元的業績要其先匯款給她作業績等語（本
    院卷一第223頁），然上訴人就該女子是何家公司業務、當
    時詳細數額、有無借據或書面、從何帳戶匯款、業務員名字
    等語，均稱忘記了（本院卷一第224-225頁），以上訴人職
    業為公務員，數十萬元款項自非尋常數額，乃就鉅額資金往
    來之細節竟均稱不清楚，有違常理，則前開所述與辛○○相識
    之事實，自可存疑。
  ⑷被上訴人另主張上訴人與女子同居一情，未據提出證據，尚
    難採信；另被上訴人提出上訴人與女子於哈爾濱合拍之相片
    （本院卷一第303-311頁），然從該相片尚無從認定上訴人
    與該女子有何逾矩行為，而被上訴人亦無其他證據為憑，就
    此部分尚無從認定為真實。
  ⑸從上開證據，可認定上訴人於婚後仍與異性交往，其中上訴
    人隱瞞已婚身分與丙○○交往長達2年，又於與戊○○、己○○之
    書信中所用言詞過於親熱，且長途與己○○在高雄相會，然就
    相會之原因亦無合理交代，均可見上訴人與異性來往，確未
    嚴守份際。
  ⒋上訴人亦指被上訴人有外遇行為，查：
  ⑴上訴人指被上訴人有外遇，業據提出相片7幀為證（原審卷二
    第231-239頁），而從相片所示，可見被上訴人與一男子在
    不同處所合影；被上訴人就此辯稱：該相片係伊參加員工自
    強活動所拍等語，並提出參與員工旅遊拍攝之相片為證（本
    院卷一第327-381頁）。依被上訴人所提相片，可見伊於旅
    遊時與不同人員合照，且上訴人所指為被上訴人外遇之相片
    中之男子，於被上訴人之相片中亦有抱起其他女子合拍、勾
    手、踢臀、作類似欲親吻（即俗稱壁咚）之動作，足見該男
    子並非僅與被上訴人合拍；再依證人壬○○證述：原審卷二第
    231-239頁照片，是農會自強活動一起去大陸出遊，原審卷
    二第231頁相片是員工自強活動到杉林溪，原審卷二第233頁
    好像也是在臺灣，也是員工自強活動，原審卷二第235、236
    頁好像是大陸，原審卷二第237頁、第239頁都是去大陸，這
    部分都是農會一起出去，是很多人一同出遊，本院卷一第32
    7頁到381頁相片是農會員工自強活動大家一起到大陸北京出
    遊照片，當初出去的人很多，農會裡面同事蠻多，本院卷一
    第343頁照片是出遊同事之全員合照，裡面有部分是理監事
    ，照片裡都是農會人員，都是一同去參加的人，渠未與被上
    訴人交往，原審卷二第235頁與被上訴人比愛心手勢之照片
    是因為當時大家擺不同的姿勢，不清楚為何會這樣擺，每年
    農會都會辦自強活動，隔幾年會出國，未曾與被上訴人私底
    下一同出遊過等語（本院卷二第8-10頁）；及證人癸○○證以
    ：渠有與被上訴人一起參加農會的員工旅遊，本院卷一第37
    5頁，右二穿黃色衣服是渠，這是在北京，後面好像是鳥巢
    體育館，原審卷二第231-239頁，拍照地點有點像阿里山或
    杉林溪，只有這個角落看不太出來；原審卷二第233頁，拍
    照地點應該在臺灣，地點忘記了；每次自強活動渠都會去，
    因為那是免費的；原審卷二第235、237、239頁照片渠有去
    ，235頁是北京鳥巢、237頁是萬里長城，239頁也是在大陸
    ，這三張照片的地點渠都有去，證人壬○○是農會僅剩的1、2
    個男生，渠覺得壬○○拍照的動作還好，渠和證人壬○○拍照時
    還有模仿韓劇場景有拍壁咚的照片等語（本院卷二第11-13
    頁）。以此，足見被上訴人係因員工旅遊而與異性拍照，並
    非單獨出遊合影，且被上訴人就拍照之原因均詳細交代，並
    無故意隱瞞之情，所述應可採信，則上訴人以該相片主張被
    上訴人有外遇，自不可採。
  ⑵上訴人另指被上訴人與訴外人子○○（下稱子○○，姓名詳卷）
    有外遇，此據提出電子郵件為證（本院卷一第405-413頁）
    ；從信件記載：「想念你的時候，可以傳簡訊給你嗎？」、
    「如果我現在答應了你和你單獨出去吃飯，我怕會影響你的
    情緒」、「想告訴你，我很想念你」、「我知道自己是喜歡
    你的，但我不能確定這就是愛情」、「很想告訴你，我也很
    想你」、「A02卿卿如晤」、「現在對妳真有難以割捨之情
    」、「雖然回妳信每天要發些許時間，但這是值得的，妳讓
    我生活有了重心…多了甜蜜」（本院卷一第405-413頁）；被
    上訴人則坦承與訴外人子○○通信，亦坦承有精神上出軌，然
    否認有實際外遇行為（本院卷二第26-27頁），而從前述信
    件，固然其中表露思念之情，然除此之外，並無其他行為；
    而上訴人另指被上訴人曾坦承與子○○一起用餐，被上訴人則
    坦承有團體聚餐，然否認私下會面，且上訴人就被上訴人有
    其他外遇事實，並無證據為證，則被上訴人與訴外人子○○在
    信中互表思念，雖有未妥，然難以因此即謂被上訴人已有外
    遇。
  ⒌被上訴人指上訴人在金錢上更吝於付出，對家庭費用極為摳
    門小氣，斤斤計較等語，為上訴人否認，辯稱：被上訴人經
    常惡意不付小孩費用而由其額外支付費用，並提出106年費
    用支出明細表為憑（本院卷一第423-453頁）。惟上訴人就
    費用明細表所載支出之費用並未提出單據為憑，且依上訴人
    於明細表所載，多係日常開銷，而每月開銷自4,525元（106
    年3月）至12,015元（106年8月）之間，若扣除其中包含之
    未成年子女健保費2,592元，則上訴人支付之子女開銷更少
    ，衡之上訴人身為人父，縱使兩造就子女扶養費曾成立系爭
    調解，然上訴人於調解所約定費用之外，偶爾支付子女所需
    ，本屬合理，復參上訴人就其支付費用之原因，大部分均未
    載原因，其餘部分則係因被上訴人聚餐、喝喜酒、掃墓、做
    臉、去農會、出國、去臺北玩、洗頭、颱風天請上訴人帶女
    兒、長子到同學家作客、被上訴人參加自強活動、辦活動外
    出等，均有正當事由，上訴人所指被上訴人惡意不付小孩費
    用，尚無可採。審酌兩造為人父母，復為夫妻關係，於他方
    不在或不便支付時，偶爾代為支付，本人之常情，而家庭開
    銷多寡，常與個人用錢觀念、經濟能力息息相關，並無絕對
    標準，是兩造互以對方支付之家庭費用金額高低據以指摘對
    造，本屬無據。惟再審酌兩造成立系爭調解，上訴人同意自
    103年1月6日起按月於每月6日前給付未成年子女扶養費、生
    活費、教育費各14,500元，至未成年子女成年之日止，交由
    被上訴人管理支用（不爭執事實㈡），嗣上訴人旋即聲請撤
    銷調解，經嘉義地院104年度調家聲字第1號裁定駁回，經上
    訴人提出抗告，亦經嘉義地院105年度家聲抗字第29號駁回
    抗告，此有嘉義地院104年度調家聲字第1號、嘉義地院105
    年度家聲抗字第29號裁定附卷供參（原審卷二第15-23頁）
    ，並為上訴人不爭執（附表二編號⒈）；而上訴人於前開調
    解及聲請撤銷調解事件確定後，仍未依調解筆錄給付扶養費
    ，經被上訴人以調解筆錄為執行名義對上訴人聲請強制執行
    ，並經臺南地院104年度司執字第63597號、106年度司執字
    第9138號、106年度司執字第80421號、107年度司執字第507
    7號、107年度司執字第63670號、108年度司執字第8177號受
    理，上訴人並就其中臺南地院107年度司執字第5077號強制
    執行事件聲請停止執行，經嘉義地院107年度家聲字第5號民
    事裁定駁回（不爭執事實㈢、㈣）。以此，上訴人於兩造成立
    系爭調解後，不僅聲請撤銷調解，於駁回後又屢次拒依調解
    筆錄給付扶養費，經被上訴人聲請強制執行後，復聲請停止
    執行，足見上訴人對於兩造合意達成之給付扶養費內容未予
    履行，以致多生訟爭。
  ⒍被上訴人主張上訴人對伊有肢體暴力，為上訴人所否認，並
    辯以：被上訴人有家暴行為，雖然其沒有聲請保護令，但有
    去醫院驗傷且有驗傷證明等語。查：兩造均曾對他造聲請保
    護令，並提出刑事告訴，其聲請保護令及刑事案件如附表二
    、附表三所示（不爭執事實㈥），兩造嗣同意以聲請保護令
    所認定之事實為兩造家庭暴力之事實（本院卷二第18-19頁
    ）；而兩造曾互為聲請保護令，其聲請之事實如附表二所列
    （不爭執事實㈥），關於附表二之保護令聲請結果如下：
  ⑴編號⒉係被上訴人聲請，經嘉義地院核發通常保護令，上訴人
    提起抗告，經嘉義地院駁回抗告；嗣被上訴人聲請延長通常
    保護令，經嘉義地院駁回。
  ⑵編號⒊、⒋係上訴人聲請，經嘉義地院核發通常保護令。
  ⑶編號⒌、⒎係被上訴人聲請通常保護令，經嘉義地院駁回聲請
    。
  ⑷編號⒍、⒑、⒒係上訴人聲請通常保護令，其中編號⒍部分經上
    訴人撤回聲請，編號⒑、⒒部分則駁回聲請。
  ⑸編號⒏部分係被上訴人聲請通常保護令，原經嘉義地院駁回，
    嗣被上訴人抗告後，嘉義地院廢棄原裁定，並核發通常保護
    令。
  ⑹依前所述，上訴人就編號⒊、⒋部分聲請通常保護令，及被上
    訴人就編號⒉、⒏部分聲請通常保護令，且最終經嘉義地院核
    發通常保護令。而：
  ①關於編號⒊之部分，上訴人聲請事實為：其於102年8月23日下
    午3時，發現相對人即被上訴人在聲請人申設之YAHOO信箱內
    留言：「還有！請你記得星期五前若未繳納你女兒的舞蹈費
    才藝費！那下星期一你肯定會很震憾！不相信的話！你可以
    拭目以待！」等語恐嚇聲請人，還在電子郵件裡面以言語嘲
    弄聲請人是人渣、胡亂詐騙女人、騎女人等語，經嘉義地院
    認定：上訴人主張遭被上訴人實施上揭不法侵害行為，有再
    受家庭暴力之危險等情，除據上訴人於警詢及法院調查時指
    述綦詳，並有電子郵件、家庭暴力事件通報表在卷可參，被
    上訴人於法院調查時自承有上訴人所述之行為，對於上訴人
    聲請保護令沒有意見，並核發通常保護令（原審卷二第41頁
    ）。
  ②關於編號⒋部分，上訴人聲請事實為：被上訴人屢屢以簡訊、
    LINE等以言詞揶揄、諷刺、辱罵、詛咒上訴人，諸如：103
    年12月10日7時53分「你這個月應付不足額的小孩扶養費跟
    房租相關費用你我各一半部分於今日補匯，否則我會將法院
    判決給付之判決書跟我的請願書於週五下班前寄給賴清德及
    貴局局長，請他們明察為我處理」、104年1月11日19時40分
    「占我便宜用金錢算超過300萬，欠錢還錢，否則不只一輩
    子看不起你，更感應到你會下地獄被油鍋炸」、104年1月11
    日19時58分「人醜心也醜」、104年1月11日20時01分「武大
    郎如你，怎跟王力宏這般面相的相比」、「搞女人就跟馬路
    上的狗一樣不知羞恥，哈哈哈」等語，令聲請人精神上不堪
    其擾，經嘉義地院於抗告時認定：相對人主張其遭抗告人實
    施上開不法侵害行為，有再受家庭暴力之危險等情，業據其
    於警詢、原審及法院調查時指述綦詳，並提出LINE通話照片
    附於原審卷可參，堪信為真，而核發通常保護令（原審卷二
    第45-53頁）。
  ③關於編號⒉部分，抗告審法院認定事實為：相對人即被上訴人
    遭抗告人即上訴人實施不法侵害行為，有再受家庭暴力之危
    險等情，業據被上訴人於警詢及法院審理時指述甚詳，並據
    兩造所生子女即證人甲○○於原審審理時證述：101年8月25日
    凌晨在住處，曾看見上訴人毆打被上訴人及罵被上訴人等語
    明確，並有聖馬爾定醫院出具之診斷證明書、驗傷診斷書各
    1份附卷可稽。依聖馬爾定醫院出具之101年8月25日受理家
    庭暴力事件驗傷診斷書記載被上訴人傷勢為頭痛、左臉頰痛
    、前頸處、雙耳廓及耳後多處點狀出血點、右手上臂內側瘀
    挫傷；另依聖馬爾定醫院出具之102年1月16日診斷證明書記
    載被上訴人傷勢為疑腦震盪，上訴人自承兩造有拉扯行為，
    衡情，被上訴人無自傷誣陷上訴人之必要，且證人甲○○於另
    案偵查中之警詢證詞，核與證人甲○○於原審所為證詞大致相
    符，並經調取另案臺灣嘉義地方檢察署101年度偵字第7739
    號傷害等案件全部卷宗核閱無訛，堪信被上訴人主張之上揭
    事實，應屬真實（原審卷二第33頁）。
  ④關於編號⒏部分，抗告審法院認定事實為：相對人即上訴人先
    以「你這麼無恥惡劣的人」等語侮辱被上訴人，隨後以「你
    是在說一些給鬼聽的鬼話嗎？」、「你自己心裡(理)不正常
    ，心理偏頗」、「我只是沒像你這麼沒水準」等語諷刺、嘲
    弄被上訴人，甚且在被上訴人欲停止兩造爭執後，上訴人人
    依然以「沒水準，真是可笑」、「是被在那邊吠什麼啊」、
    「你還兼沒衛生及沒水準」等語侮辱、諷刺、嘲弄被上訴人
    ，則依家庭暴力防治法第2條第1款、第4款之規定，上訴人
    以上所為自已構成對被上訴人實施家庭暴力無疑（原審卷二
    第85-98頁）。
  ⑤又上訴人曾對被上訴人提出恐嚇、傷害、違反家庭暴力防治
    法，經不起訴處分或不受理判決（附表三編號⒈-⒎）；另被
    上訴人亦對上訴人提出恐嚇、傷害告訴，亦經不起訴處分或
    不受理判決（附表三編號⒈-⒉）。
  ⑥此外，上訴人另主張被上訴人對其有肢體暴力事實，雖據提
    出相片6幀為憑（本院卷一第391-401頁），惟依照片所示，
    無從認定受傷之人，亦無以認定受傷之原因，故上訴人僅以
    不知何人之手部受傷之照片，主張係受被上訴人肢體暴力所
    致，不足採信。
  ⑦審酌兩造互為聲請通常保護令，並均分別經嘉義地院二次准
    予核發通常保護令，是兩造對於他造均有不法侵害事實，固
    可認定。惟兩造聲請之通常保護令，其中上訴人主張之事實
    為被上訴人以郵件、簡訊、LINE等言詞揶揄、諷刺、辱罵、
    詛咒等言詞、文字之侵害，被上訴人主張之事實則為上訴人
    為毆打、侮辱、嘲諷等肢體及言詞侵害，就程度而言，上訴
    人所為之侵害直接造成被上訴人身體之傷害，其程度較被上
    訴人為嚴重。
  ⒎綜合前述，審酌兩造之婚姻狀況，可認兩造婚後因工作因素
    長期分住兩地，嗣上訴人於調職至臺南後，兩造多次因言語
    及肢體衝突而聲請保護令，並分別經法院各二次裁定核發通
    常保護令（附表二編號⒉-⒋、⒏），且除法院核發通常保護令
    之事件外，兩造另分別聲請之通常保護令，亦分別經上訴人
    撤回（附表二編號⒍），或經法院裁定駁回（附表二編號⒌、
    ⒎、⒑、⒒），另上訴人8次對被上訴人提出刑事告訴，被上訴
    人亦2次對上訴人提出刑事告訴，均經不起訴處分或為不受
    理判決，可信兩造關係已達於水火不容程度；再參兩造就扶
    養費之支付亦有爭執，雖經調解後，上訴人仍拒不依調解內
    容履行，除聲請撤銷調解經駁回，並經被上訴人6次聲請強
    制執行，更可見兩造爭執不斷，情誼已失；而上訴人婚後與
    多名女子互動，言詞親密，其中與丙○○來往長達2年，未嚴
    守份際；而被上訴人以書信與子○○互訴思念之情，亦有不當
    ；從上開事實觀之，足認定兩造主觀上均無維持婚姻之意，
    客觀上亦可見兩造感情已淡，無夫妻應謹守患難相助、疾病
    相扶持之心，兩造之關係，已失去夫妻互信、互愛、互諒之
    心，而達於任何人處於同一境況，均將喪失維持婚姻意欲之
    程度，被上訴人主張兩造婚姻已生重大事由，無法繼續維持
    ，應可認定。
  ㈢又按74年6月3日修正公布之民法第1052條增列第2項：有前項
    以外之重大事由，難以維持婚姻者，夫妻之一方得請求離婚
    。但其事由應由夫妻之一方負責者，僅他方得請求離婚。其
    但書部分參照修正理由說明，係為求公允始增設該但書之規
    定。故難以維持婚姻之重大事由，夫妻雙方均須負責時，應
    比較衡量雙方之有責程度，僅責任較輕之一方，得向責任較
    重之他方請求離婚，如雙方之有責程度相同，則雙方均得請
    求離婚，始符公平（最高法院90年度台上字第2193號判決意
    旨參照）。本件審酌前述事實，足認兩造對於婚姻之破綻均
    難辭其咎；惟上訴人與女子來往頻繁，其中與丙○○交往長達
    2年，較之被上訴人僅以書信表達思念，上訴人可歸責程度
    自更為嚴重；又兩造雖互相聲請通常保護令，然上訴人之侵
    害行為涵蓋毆打之肢體暴力，較之被上訴人以郵件、簡訊、
    LINE等言詞、文字之侵害，侵害程度亦更高；復審酌上訴人
    對於經兩造合意成立之調解之效力千方百計阻撓，以致兩造
    又衍生撤銷調解、聲請強制執行、聲請停止執行等諸多訟爭
    ，使兩造關係益陷於無可挽回之境，以此，比較兩造之上揭
    行為，本院認上訴人就兩造婚姻產生破綻，其可責程度高於
    被上訴人。揆之前揭說明，被上訴人依民法第1052條第2項
    訴請離婚，應予准許。
  ㈣關於未成年子女權利義務行使及負擔部分：
  ⒈按夫妻離婚者，對於未成年子女權利義務之行使或負擔，依
    協議由一方或雙方共同任之。未為協議或協議不成者，法院
    得依夫妻之一方、主管機關、社會福利機構或其他利害關係
    人之請求或依職權酌定之。又法院為前條裁判時，應依子女
    之最佳利益，審酌一切情狀，尤應注意下列事項：子女之
    年齡、性別、人數及健康情形。子女之意願及人格發展之
    需要。父母之年齡、職業、品行、健康情形、經濟能力及
    生活狀況。父母保護教養子女之意願及態度。父母子女間
    或未成年子女與其他共同生活之人間之感情狀況。父母之
    一方是否有妨礙他方對未成年子女權利義務行使負擔之行為
    。各族群之傳統習俗、文化及價值觀。前項子女最佳利益
    之審酌，法院除得參考社工人員之訪視報告或家事調查官之
    調查報告外，並得依囑託警察機關、稅捐機關、金融機構、
    學校及其他有關機關、團體或具有相關專業知識之適當人士
    就特定事項調查之結果認定之。再法院為審酌子女之最佳利
    益，得徵詢主管機關或社會福利機構之意見、請其進行訪視
    或調查，並提出報告及建議；民法第1055條第1項、第1055
    條之1及家事事件法第106條第1項分別定有明文。
  ⒉被上訴人主張未成年子女自出生迄今均由伊擔任主要照顧者
    ，感情親密，應由伊擔任未成年子女監護之責等語；此為上
    訴人否認，並主張：其於婚後對子女教養與用心不亞於被上
    訴人，即使在北部，每天亦都會打電話給小孩談心及瞭解其
    情形，假日亦盡父親應有之責任等語，經查：
  ⑴未成年長女甲○○係00年00月00日生，未成年長子乙○○係00年0
    0月00日生，現尚為未成年人，有戶口名簿附卷可參（原審
    卷一第27-29頁），本件既經認定被上訴人請求判決離婚應
    予准許，自應就未成年子女權利義務之行使及負擔予以酌定
    。
  ⑵兩造婚後即因工作關係分居兩地，上訴人於臺北工作，被上
    訴人與未成年子女同住嘉義，上訴人嗣於101年始調至臺南
    工作，再參上訴人於臺北工作期間與丙○○交往，實難想像上
    訴人有足夠時間、體力及精神顧及對於子女之關懷，是未成
    年子女之生活照顧係由被上訴人負起較多之責任，被上訴人
    與未成年子女生活、感情較為緊密，應可採認。
  ⑶上訴人與丙○○交往，此舉不僅有負其對被上訴人應負之婚姻
    上忠誠義務，亦耽誤丙○○之寶貴青春，而上訴人於本件審理
    ，對於與丙○○交往之事實多所推諉，未有省惕，又兩造雖均
    互為聲請通常保護令，然觀之通常保護令之事實，其中上訴
    人之侵害程度高於被上訴人，上訴人之行為實難作為子女之
    良好身教。
  ⑷上訴人主張被上訴人曾毆打未成年長子，並據提出相片1紙為
    證（本院卷一第403頁）；而被上訴人就其曾打未成年長子
    受傷，亦不否認（本院卷二第17頁），雖伊辯稱：那是唯一
    一次打未成年長子，因當時未成年長子欺負姊姊，伊會先口
    頭要未成年長子跟姊姊道歉，當時要矯正未成年長子行為，
    出手較重等語，然從相片所示，未成年長子背部有多次傷痕
    ，顯見被上訴人出手過重，確有管教過當之事實。
  ⑸又經原審囑託慈心社會工作師事務所訪視兩造及未成年子女
    所得訪視報告略謂：被上訴人經濟收入每月約00,000元，上
    訴人每月約近00萬元，兩造收入穩定，足以負擔生活費及未
    成年子女之教育開銷，經濟無虞。被上訴人能給予情感上的
    支持外，並有娘家之支持系統；上訴人就協助照顧未成年子
    女方面，支持系統顯得較為薄弱，但上訴人的成就與經歷，
    能夠給予子女教育方面建議與支持。未成年子女自年幼至今
    多為被上訴人照顧，與被上訴人相處的時間與機會較上訴人
    多，對子女瞭解程度較高。兩造對未成年子女之親權爭取意
    願皆高。未成年長女訪視時已00歲，對於問題多能回應並表
    達自己想法，表達與陳述能力尚可；未成年長子訪視時00歲
    ，個性較為害羞，針對問題的回應，自己的想法陳述有限，
    回應較為簡短。依資料評估，被上訴人從以往到現在照顧未
    成年子女的親職能力、經濟、身心健康及支持系統等方面大
    致尚可，對未成年子女生活上的了解或是課業，被上訴人較
    能針對未成年子女目前的需求來安排；上訴人過去對於未成
    年子女相處或照顧時間有限，目前與未成年子女互動狀況尚
    可，但對於未來未成年子女居住環境或會面交往等安排，少
    能夠具體的呈現想法。現為未成年子女青少年時期，是個體
    成長與社會化最重要的階段，因此穩定的生活與親子互動關
    係更是重要。因未成年子女皆已年長，有自己的想法，故經
    與未成年子女互動了解，生活需求上或是教育方面的安排，
    多由被上訴人提供且會針對其等之需求去規劃，能夠給予穩
    定的生活，且透過訪視未成年子女意願之具體評估後，除期
    待能有穩定的生活之外，明確表示希望能夠由被上訴人擔任
    親權人及主要照顧者，故較適合由被上訴人單獨行使親權等
    語，有慈心社會工作師事務所108年8月3日慈心社工師所淇
    監字第108093號函所附調查報告書供參（原審卷一第423-43
    7頁）。
  ⑹本院綜合前述事實，認被上訴人雖曾責打長子致長子受傷之
    行為，而有不當，然此外，並未見被上訴人有其他不當管教
    之事實；審酌被上訴人長期負起主要管教之責，若僅因單一
    事件而認定被上訴人不適於監護子女，恐過於嚴苛；再從被
    上訴人長期以來擔任照顧責任，與未成年子女感情、互動緊
    密，而上訴人與婚姻外女子不當來往，事後多所推責，未有
    反省，以此，參酌上開因素，並審酌未成年子女之年齡、意
    願、兩造保護教養子女之意願及態度、及與未成年子女之感
    情狀況等因素考量，認兩造所生未成年子女權利義務之行使
    及負擔，由被上訴人任之，最能符合未成年子女之最佳利益
    。原審酌定由被上訴人單獨擔任未成年子女權利義務之行使
    及負擔，自無不當。
  ㈤關於未成年子女會面交往之方式及期間部分：
  ⒈按法院得依請求或依職權，為未行使或負擔權利義務之一方
    酌定其與未成年子女會面交往之方式及期間；民法第1055條
    第5項前段定有明文。又法院酌定父母對於未成年子女權利
    義務之行使或負擔時，得命交付子女、容忍自行帶回子女、
    未行使或負擔權利義務之一方與未成年子女會面交往之方式
    及期間、給付扶養費、交付身分證明文件或其他財物，或命
    為相當之處分，並得訂定必要事項；家事事件法第107條第1
    項亦定有明文。
  ⒉本件被上訴人請求離婚既經准許，並酌定未成年子女權利義
    務之行使或負擔由被上訴人任之，審酌未成年長女現年17歲
    ，年紀漸長，有相當自主意識，亦有足夠能力決定與上訴人
    會面交往之方式，尚無審酌未成年長女與上訴人會面方式之
    必要；又未成年長子現年00歲，因兩造離婚，致未能與上訴
    人同住，而關於父親之關懷，為未成年長子成長所需，且親
    子倫常之建立，係維繫社會安全重要之一環，再審酌父母子
    女親情，源於天性，故上訴人與未成年長子之會面交往權，
    非但為子女之權利，亦屬父母之權利義務，不宜任意剝奪，
    自有必要酌定上訴人與未成年長子之會面方式。
  ⒊關於會面方式，審酌未成年長子在00歲以後，年紀已長，有
    能力決定與上訴人之會面方式，故本件應以00歲為界，分二
    階段，就00歲以後，由未成年長子與上訴人自行約定，故不
    予以酌定；就00歲以前之會面，除於上課期間之假日會面外
    ，考量寒暑假期間，未成年長子有較多課餘時間，宜適度增
    加會面時間；另過年於傳統上為家人團聚時間，而上訴人及
    未成年長子之生日及父親節等，有其特殊性，亦宜酌予增加
    上訴人與未成年長子相處之機會，據此，關於會面方式，應
    就平時之假日、寒暑假、過年、特殊節日等分別酌定，並就
    其方式、應遵守事項具體規範，使兩造有所遵循；而原審就
    會面交往酌定之期間，已分別審酌各個日期之特殊性，並詳
    載會面方式、應遵守事項，所酌定之內容應屬適當；加以被
    上訴人就原審酌定之會面方式業已同意（本院卷二第30頁）
    ，而上訴人雖主張對於原審酌定之會面交往方式應予廢棄，
    然其理由係認定本件不應判准離婚，關於子女會面交往之判
    決有爭議等語，顯然上訴人就會面交往方式、內容未表示意
    見，以此，本院認原審酌定之會面交往方式、期間，尚無不
    當，爰予以維持。
  ㈥關於上訴人對於未成年子女應支付之扶養費部分：按家事事
    件之調解，就離婚、終止收養關係、分割遺產或其他得處分
    之事項，經當事人合意，並記載於調解筆錄時成立。前項調
    解成立者，與確定裁判有同一之效力。家事事件法第30條第
    1項前段、第2項定有明文。兩造前於102年12月17日在嘉義
    地院成立系爭調解，其內容為上訴人願自103年1月6日起按
    月於每月6日前給付未成年子女之扶養費、生活費、教育費
    各14,500元至未成年子女成年之日止，則關於未成年子女之
    扶養費，既經兩造調解成立，依前開規定，與確定裁判有同
    一效力，已有拘束兩造之效力，被上訴人自得以之為執行名
    義聲請強制執行，被上訴人自無再於本件附帶請求法院命上
    訴人依系爭調解筆錄內容給付未成年子女扶養費至其等成年
    之日止之必要，是本院無重為酌定之必要，被上訴人請求上
    訴人應依系爭調解筆錄給付扶養費，自有未合（原審判決主
    文第四項酌定上訴人應自未成年子女權利義務行使或負擔確
    定由被上訴人任之之翌日起，按月給付未成年子女之扶養費
    各14,500元，並酌定遲誤給付之效果等內容，其給付始期較
    之調解筆錄為被上訴人不利之酌定，復未為部分駁回之諭知
    ，實有未洽），應予駁回。
六、綜上所述，被上訴人依民法第1052條第2項、第1055條之規
    定，請求判准離婚，並酌定兩造未成年子女甲○○、乙○○權利
    義務之行使及負擔由被上訴人任之、上訴人與未成年長子乙
    ○○會面交往之方式，為有理由，應予准許。其餘部分之請求
    ，為無理由，不應准許。原判決就前開不應准許部分，為上
    訴人敗訴之判決（即主文第四項關於命上訴人給付未成年子
    女扶養費部分），尚有未洽，上訴人就此部分上訴，指摘原
    判決此部分不當，為有理由，爰由本院廢棄改判如主文第二
    項所示。至於前開其餘應准許部分，原審為上訴人敗訴之判
    決，經核並無不合，上訴人就此部分指摘原判決不當，求予
    廢棄改判，為無理由，應予駁回。
七、本件事證已臻明確，上訴人雖另聲請訊問未成年子女，然未
    成年子女已表示不願意出庭之意（本院卷二第37、39頁），
    考慮未成年子女處於兩造間之衝突，立場為難，而本件依卷
    內資料，已足以就本件事實為認定，是上訴人此部分聲請，
    尚無必要；另上訴人所提錄音光碟，係主張被上訴人有辱罵
    、嘲弄、拿刀要砍殺上訴人等事實，惟兩造間涉及諸多通常
    保護令之聲請，已見前述，而兩造既同意以兩造所聲請之通
    常保護令事件認定之事實作為兩造家暴之事實，則上訴人所
    提此部分之主張，涉及被上訴人家庭暴力行為，自無特予審
    酌之必要；又兩造其餘之攻擊或防禦方法及未經援用之證據
    ，經本院斟酌後，認為均不足以影響本判決之結果，殊無逐
    一詳予論駁之必要，均併此敘明。
八、據上論結，本件上訴為一部有理由、一部無理由，依家事事
    件法第51條，民事訴訟法第449條第1項、第450條、第79條
    ，判決如主文。
中    華    民    國   109    年    6     月    24    日
                      家事法庭  審判長法  官  高榮宏

                                      法  官  陳春長

                                      法  官  林富郎
上為正本係照原本作成。
如不服本判決，應於收受送達後20日內向本院提出上訴書狀，其
未表明上訴理由者，應於提出上訴後20日內向本院補提出理由書
狀（均須按他造當事人之人數附繕本）上訴時應提出委任律師或
具有律師資格之人之委任狀；委任有律師資格者，另應附具律師
資格證書及釋明委任人與受任人有民事訴訟法第466條之1第1項
但書或第2項（詳附註）所定關係之釋明文書影本。如委任律師
提起上訴者，應一併繳納上訴審裁判費。
中    華    民    國   109    年    6     月    24    日

                                      書記官  劉紀君

【附註】
民事訴訟法第466條之1：
⑴對於第二審判決上訴，上訴人應委任律師為訴訟代理人。但上
  訴人或其法定代理人具有律師資格者，不在此限。
⑵上訴人之配偶、三親等內之血親、二親等內之姻親，或上訴人
  為法人、中央或地方機關時，其所屬專任人員具有律師資格並
  經法院認為適當者，亦得為第三審訴訟代理人。
民事訴訟法第466條之2第1項：
上訴人無資力委任訴訟代理人者，得依訴訟救助之規定，聲請第
三審法院為之選任律師為其訴訟代理人。

附表一：兩造間的民事事件（清償借款、不當得利）

編號 案號 結案日期 當事人 案由 結果 證據頁碼 1 嘉義地院103年度嘉簡字第568號 103.11.17 原告：A01    被告：A02 清償借款 原告之訴駁回 原審卷二第171-173頁  嘉義地院104年度簡上字第6號 104.06.17 上訴人：A01    被上訴人：A02  上訴駁回 原審卷二第175-185頁  嘉義地院104年度再易字第8號 104.11.18 再審原告：A01    再審被告：A02  再審之訴駁回 原審卷二第187-191頁 2 嘉義地院105年度簡字第4號 105.04.28 原告：A01    被告：A02 不當得利 原告之訴駁回 原審卷二第193-197頁  嘉義地院105年度簡上字第64號 105.09.14 上訴人：A01    被上訴人：A02  上訴駁回 原審卷二第199-206頁 


附表二：兩造間的家事事件（含保護令）

編號 案號 結案日期 當事人 案由 結果 證據頁碼 1 102年度家非移調字第14號 102.12.17 聲請人：A02  相對人：A01 給付扶養費 調解成立 原審卷二第13頁  嘉義地院104年度調家聲字第1號(改分自104年度家聲續字第1號) 105.05.25 聲請人：A01     相對人：A02 撤銷家事非訟調解 聲請駁回 原審卷二第15-19頁  嘉義地院105年度家聲抗字第29號 105.10.18 抗告人：A01  相對人：A02 撤銷調解 抗告駁回 原審卷一第95-97頁同原審卷二第21-23頁 2 嘉義地院102年度家護字第42號 102.02.25 聲請人：A02   相對人：A01 通常保護令 相對人不得對聲請人實施家庭暴力  相對人不得對於聲請人為騷擾、跟蹤之聯絡行為  相對人最少遠離聲請人工作場所50公尺  本保護令有效期間為1年 原審卷二第25-27頁  嘉義地院102年度家護抗字第16號 102.07.15 抗告人：A01  相對人：A02 通常保護令 抗告駁回 原審卷二第29-35頁  嘉義地院102年度家護聲字第78號 102.12.18 聲請人：A02  相對人：A01 聲請延長通常保護令 聲請駁回 原審卷二第37-39頁 3 嘉義地院102年度家護字第523號 102.11.08 聲請人：A01  相對人：A02 通常保護令 相對人不得對聲請人實施家庭暴力  相對人不得對於聲請人為騷擾之聯絡行為  相對人最少遠離聲請人工作場所50公尺  相對人應完成下列處遇計畫：認知教育輔導12週，每週一次，每次至少1.5小時，並應自本保護令核發起6個月內完成  本保護令有效期間為1年 原審卷二第41-42頁  嘉義地院103年度家護聲字第68號 103.11.13 聲請人：A01  相對人：A02 聲請延長通常保護令 聲請駁回 原審卷二第43頁 4 嘉義地院104年度家護字第47號 104.04.30 聲請人：A01  相對人：A02 通常保護令 相對人不得對聲請人實施身體或精神上不法侵害行為  相對人不得直接或間接對於聲請人為騷擾、跟蹤之聯絡行為  相對人最少遠離聲請人工作場所100公尺  本保護令有效期間為1年 原審卷二第45-48頁  嘉義地院104年度家護抗字第21號 104.08.13 抗告人：A02  相對人：A01 通常保護令 抗告駁回 原審卷二第49-53頁  嘉義地院105年度家護聲字第26號 105.04.27 聲請人：A01  相對人：A02 聲請延長通常保護令 104年度家護字第47號通常保護令有效期間延長至106.04.29 原審卷二第55-56頁  嘉義地院105年度家聲抗字第21號 105.07.19 抗告人：A02  相對人：A01 聲請延長通常保護令 抗告駁回 原審卷二第57-61頁  嘉義地院106年度家護聲字第28號 106.08.24 聲請人：A01  相對人：A02 聲請延長通常保護令 104年度家護字第47通常保護令有效期間延長至106.04.29，如附表所示內容再延長至108.04.29  其餘聲請駁回 原審卷二第63-65頁  嘉義地院106年度家聲抗字第26號 107.04.17 抗告人：A02  相對人：A01 聲請延長通常保護令 原裁定關於延長104年度家護字第47號如附表三所示內容有效期間至108.4.29部分廢棄  上開廢棄部分，相對人原審之聲請駁回 原審卷一第65-74頁同原審卷二第67-74頁 5 嘉義地院104年度家護字第109號 104.03.31 聲請人：A02  相對人：A01 通常保護令 聲請駁回 原審卷二第75-77頁 6 嘉義地院104年度家護字第462號 撤回 A01   A02 通常保護令 撤回 卷內無資料、見原審判決附表 7 嘉義地院105年度家護字第301號 105.07.05 聲請人：A02  相對人：A01 通常保護令 聲請駁回 原審卷二第79-83頁 8 嘉義地院106年度家護字第246號 106.06.06 聲請人：A02  相對人：A01 通常保護令 聲請駁回 原審卷二第85-88頁  嘉義地院106年度家護抗字第23號 106.08.24 抗告人：A02  相對人：A01 通常保護令 原裁定廢棄  相對人不得對抗告人A02實施家庭暴力  相對人不得對抗告人A02為騷擾、跟蹤之聯絡行為  本保護令之有效期間為2年 原審卷一第35-46頁同原審卷二第89-98頁  最高法院106年度台簡抗字第217號 106.10.19 再抗告人：A01    相對人：A02 通常保護令 再抗告駁回 原審卷一第49-50頁 9 嘉義地院106年度家親聲字第158號 107.06.25 聲請人：A01  相對人：A02 給付扶養費 聲請駁回 原審卷二第99-108頁  嘉義地院107年度家親聲抗字第13號 107.09.25 抗告人：A01  相對人：A02 給付扶養費 抗告駁回 原審卷二第109-121頁 10 嘉義地院107年度家護字第469號 107.09.25 聲請人：A01  相對人：A02 通常保護令 聲請駁回 原審卷二第123-126頁  嘉義地院107年度家護抗字第39號 107.11.23 抗告人：A01  相對人：A02 通常保護令 抗告駁回 原審卷一第75-82頁同原審卷二第127-140頁 11 嘉義地院108年度家護字第321號 108.06.05 聲請人：A01   相對人：A02 通常保護令 聲請駁回 原審卷二第141-144頁 


附表三：兩造間的刑事案件

編號 案號 結案日期 當事人 案由 結果 證據頁碼 1 嘉義地檢署101年度偵字第7739號 102.08.26 告訴人兼被告：A01  告訴人兼被告：A02 【A01】恐嚇   【A02】恐嚇、誹謗 不起訴處分 原審卷二第145-146頁 2 嘉義地檢署101年度偵字第7739號 102.08.26 被告：A01  被告：A02 傷害 聲請簡易判決處刑 原審卷二第147-148頁  嘉義地院102年度易字第684號 102.10.31 被告：A01  被告：A02 傷害 本件公訴不受理 原審卷二第149-150頁 3 嘉義地檢署104年度偵字第8275號 105.01.07 告訴人：A01  被告：A02 家庭暴力防治法 不起訴處分 原審卷二第151-153頁 4 嘉義地檢署105年度偵字第2499號 105.12.23 告訴人：A01  被告：A02 家庭暴力防治法 不起訴處分 原審卷二第155-158頁 5 嘉義地檢署106年度偵字第1727號 106.06.21 告訴人：A01  被告：A02 家庭暴力防治法 不起訴處分 原審卷二第159-161頁 6 嘉義地檢署106年度偵字第3581號 106.09.14 告訴人：A01  被告：A02 家庭暴力防治法 不起訴處分 原審卷一第57-63頁同原審卷二第163-165頁  臺南高分檢106年度上聲議字第1598號 106.10.17 聲請人：A01  被告：A02 家庭暴力防治法 聲請駁回 原審卷一第51-53頁 7 嘉義地檢署107年度偵字第4420號 107.07.13 告訴人：A01  被告：A02 家庭暴力防治法 不起訴處分 原審卷二第167-169頁